【裁判字號】    92,訴,1446
【裁判日期】    921107
【裁判案由】    準強盜
【裁判全文】
臺灣臺中地方法院刑事判決                        九十二年度訴字第一四四六號
    公  訴  人  臺灣臺中地方法院檢察署檢察官
    被      告  甲○○  男  三.
    指定辯護人  本院公設辯護人  己○○
右列被告因準強盜案件，經檢察官提起公訴（九十二年度偵字第九四０一號），本院
判決如左：
    主  文
甲○○竊盜，處有期徒刑柒月。
    事  實
一、甲○○前於民國八十七年間，因恐嚇案件，經本院於八十七年五月三十日以八十
    七年度易字第一五二三號判處拘役五十日確定，並於八十七年八月十三日易科罰
    金分期繳納完畢，素行不佳（因未科處有期徒刑，不構成累犯），猶不知悔悟，
    竟意圖為自己不法之所有，於九十二年五月四日中午十二時許，在臺中縣大里市
    ○○路○段一九九號「ＯＫ便利商店」店內，趁店員不注意之際，竊取店內陳列
    架上，價值新台幣五十元之「大鵬蔘茸藥酒」一瓶，得手後將之藏置於所著褲子
    之右前口袋內。因甲○○下手行竊之過程遭「ＯＫ便利商店」值班店員乙○○發
    現，乃告知正在店內倉庫清點貨物之店長戊○○及店員丙○○，戊○○與丙○○
    即在店門口阻止甲○○離開現場，戊○○並自甲○○口袋內取出前開藥酒一瓶而
    報警查辦。
二、案經臺中縣警察局霧峰分局報請臺灣臺中地方法院檢察署檢察官偵查起訴。
    理  由
一、訊據被告甲○○矢口否認犯有竊盜情事，辯稱：當日伊至「ＯＫ便利商店」店內
    係欲購買口罩，並無偷竊犯行，店員自伊口袋取出之藥酒係伊於別家便利商店所
    購買，並非自該「ＯＫ便利商店」陳列架上竊取云云。惟查，右揭犯罪事實，業
    據證人即「ＯＫ便利商店」值班店員乙○○於警詢、偵查及本院訊問時均證述甚
    詳（見偵查卷第七頁及其反面、第二八頁，本院卷第一七頁、第一０八頁至第一
    ０九頁），並有扣案藥酒一瓶可資佐證。證人乙○○固於本院審理時陳以並未見
    聞被告自陳列架上拿取系爭藥酒，但其另證稱確實目視被告將藥酒擺入褲子口袋
    內，並整理襯衫欲掩蓋該瓶藥酒，且其一發現被告似有竊盜行為，旋清點陳列架
    上之酒類貨品，果真缺少藥酒一瓶等語（見偵查卷第七頁及其反面、第二八頁，
    本院卷第一七頁、第一０八頁至第一０九頁），以證人乙○○與被告素昧平生，
    且並無怨隙，衡情證人乙○○當無無端誣指被告涉有偷竊犯行之理。另扣案藥酒
    上確貼有「ＯＫ便利商店」之標籤，有照片三張在卷可憑（見偵查卷第一六頁、
    本院卷第三二頁），足認系爭藥酒確屬「ＯＫ便利商店」之商品無訛。被告先於
    警詢、偵查及本院初訊時辯稱藥酒係於臺中市○○路某統一超商所購買（見偵查
    卷第六頁、第二０頁，本院卷第一五頁），迨檢察官及本院多次提示照片告以扣
    案藥酒上貼有「ＯＫ便利商店」之標籤，被告始於本院訊問時改稱係購自別家「
    ＯＫ便利商店」（見本院卷第三九頁），其供詞前後反覆，已難遽信，況被告迄
    未提出任何該瓶藥酒之購買憑證以實其說，自難認被告此部分辯詞為可採。綜此
    ，被告所辯無非事後飾卸之詞，委無足採，本件事證已臻明確，被告犯行堪以認
    定。
二、核被告甲○○所為，係犯刑法第三百二十條第一項之普通竊盜罪。公訴人固認被
    告所為，係犯刑法第三百二十九條、第三百二十八條第一項之準強盜罪嫌，惟訊
    之被告固坦陳與證人即「ＯＫ便利商店」店長戊○○有肢體之衝突，並推倒店內
    櫃臺上之底片架，惟堅詞否認係為防護贓物、脫免逮捕而有該強暴之行為，辯稱
    ：伊當日係因認遭店長戊○○誣指有竊盜犯行，一時氣不過，才憤而推倒櫃臺上
    之底片架。且係戊○○先出手毆打，伊才還擊。伊與戊○○衝突過後，即留置現
    場等待員警處理，並未逃逸等語。按刑法準強盜罪之成立，被告需為防護贓物、
    脫免逮捕或湮滅證據等三個原因，而實行強制行為始得構成。本件被告經證人戊○○、店員丙○○於商店門口質以為何偷竊店內物品後，即遭證人戊○○拉回店
    內（未以強制力），雙方歷約時一分鐘之爭吵後，被告方出手掌摑證人戊○○，
    並後續有肢體之衝突，且有推倒店內底片架之強暴行為，此節除據被告自白不諱
    ，核與證人戊○○、丙○○與乙○○證述之情節相符（見偵查卷第七頁至第一二
    頁反面、第二七頁至第二八頁，本院卷第一六頁至第一七頁），並經本院二次勘
    驗店內錄影帶屬實，有勘驗筆錄乙份在卷可憑（見本院卷第八一頁至第八五頁、
    第一二四頁以下）；被告辯稱係證人戊○○先行動手，其始出於自衛而反擊云云
    ，固因錄影帶顯示未見此情而不可採認，然觀諸該錄影帶之內容，證人戊○○於
    店門口質問被告偷竊物品之時，即已將扣案藥酒自被告口袋中取出，其後二人一
    陣言語激辯後，被告始出手掌摑證人戊○○，被告與證人戊○○推打過後，一度
    已立於商店門口，惟仍僅顧自咆哮橫行，絲毫未見有脫逃之意，其後並俟員警到
    場等情（見本院卷第八二頁、第一二五頁至第一二六頁），足認被告前開暴行，
    均僅係因偷竊行為為人察覺，一時惱羞成怒，發洩情緒，另起犯意而為，難認係
    為防護贓物、脫免逮捕而實行強制行為。是被告此部分之辯解，尚非無據，公訴
    意旨認被告涉有準強盜罪嫌，容有未洽，然起訴之基本社會犯罪事實相同，本院
    自得併予審理，並依刑事訴訟法第三百條之規定，變更起訴法條。爰審酌被告素
    行非佳，有臺灣高等法院被告全國前案紀錄表可查，其正值青壯，竟不思以正當
    途徑獲取財物，僅為貪圖不法小利即心存僥倖而竊取他人財物，兼衡酌被告犯罪
    之手段、所竊取之財物價值非鉅（值新台幣五十元），惟犯後為店員發覺，竟惱
    羞成怒，恣意推倒丟擲店內物品發洩，惡性非輕之犯罪後態度等一切情狀，量處
    如主文所示之刑。至扣案系爭藥酒一瓶，業已由員警發交店長戊○○領回，有臺
    中縣警察局霧峰分局十九甲派出所一般領回收據可稽（見偵查卷第一五頁），併
    予敘明。
三、另按刑法之普通傷害罪與毀損罪均需告訴乃論，刑法第二百八十七條、第三百五
    十七條俱定有明文。又告訴乃論之罪未經告訴者，應諭知不受理之判決，亦為刑
    事訴訟法第三百零三條第三款所明定。本件被告甲○○前開涉犯刑法傷害及毀損
    罪部分，因未據「ＯＫ便利商店」店長戊○○告訴（偵查卷第一二頁反面、第二
    七頁），本應為不受理之判決，惟因此部分若成立犯罪，與前開論罪部分具方法
    、結果之牽連犯關係，屬裁判上一罪（檢察官認係準強盜行為之當然結果，容屬
    誤會，參見最高法院二十七年上字第三四六號判例要旨），爰不另為不受理之諭
    知，附此敘明。
據上論斷，應依刑事訴訟法第二百九十九條第一項前段、第三百條，刑法第三百二十
條第一項，罰金罰鍰提高標準條例第一條前段，判決如主文。
本案經檢察官丁○○到庭執行職務。
中    華    民    國      九十二      年       十一      月     七    日
                                臺灣臺中地方法院刑事第九庭
                                    審判長法  官  曾 佩 琦
                                          法  官  楊 曉 惠
                                          法  官  陳 思 成
右正本證明與原本無異。
如不服本判決，應於判決送達後十日內向本院提出上訴狀，上訴於臺灣高等法院臺中
分院( 須附繕本 )。
                                          書記官
中    華    民    國  九十二      年       十一      月     七    日
附錄論罪科刑法條
刑法第三百二十條第一項
意圖為自己或第三人不法之所有，而竊取他人之動產者，為竊盜罪，處五年以下有期
徒刑、拘役或五百元以下罰金。


司法院資訊處製作；財團法人民間司法改革基金會備份。
